【裁判字號】    92,交聲,522
【裁判日期】    921215
【裁判案由】    聲明異議
【裁判全文】
臺灣臺南地方法院交通事件裁定                    九十二年度交聲字第五二二號
    移送機關  交通部公路總局嘉義區監理所臺南監理站
    受處分人
    即異議人  甲○○
右列受處分人因違反道路交通管理處罰條例案件，對於交通部公路總局嘉義區監理所
臺南監理站九十二年九月十日所為之裁決處分（處分案號：嘉監南字第裁七四—Ｎ0
0000000號）聲明異議，本院裁定如左：
    主  文
原處分撤銷。
甲○○不罰。
    理  由
一、原處分意旨略以：受處分人即異議人甲○○於民國九十二年八月七日下午四點三
    十分左右，聽任其未領有駕駛執照之子葉建民駕駛其所有之車牌號碼ＯＫＹ—八
    三一號重型機車，而於行經高雄縣路竹鄉○○路與國昌路之交岔路口時，為執勤
    之高雄縣政府警察局湖內分局警員發現攔查後並當場開單舉發。而原處分機關即
    移送機關交通部公路總局嘉義區監理所臺南監理站經查證後，以異議人之前述違
    規事實明確，乃依道路交通管理處罰條例第二十八條之規定，裁處異議人罰鍰新
    臺幣六千元等語。
二、聲明異議意旨則略以：受處分人即異議人甲○○所有之上開機車，平日係由異議
    人之夫葉進喜使用，異議人之子葉建民（即本件違規駕駛人）是趁家人不在時，
    偷偷騎用，實際上並未得到異議人之允許，異議人亦無聽任其子駕駛該機車而不
    加以阻止之情形，顯見異議人應無聽任未領有駕駛執照之人駕駛其所有機車之違
    規情事，故異議人不服原裁處，而提起本件異議等語。
三、經查：
    （一）原處分意旨認受處分人即異議人甲○○於九十二年八月七日下午四點三十
          分左右，有聽任其未領有駕駛執照之子葉建民駕駛其所有之車牌號碼ＯＫ
          Ｙ—八三一號重型機車等違規情事，無非係以異議人之子葉建民無照駕車
          行經高雄縣路竹鄉○○路與國昌路之交岔路口時，為執勤之高雄縣政府警
          察局湖內分局警員發現攔查後，執勤警員並就上開機車之所有人即異議人
          開單舉發等情為其主要論據。然而，證人即異議人之夫葉進喜則於本院調
          查時到庭證稱：「（車號ＯＫＹ—八三一號機車）是我太太（即異議人）
          的名下，但平常均是我在使用，我在台南南區戶政事務所上班，所以我都
          騎本件機車去上班。當天因為我同事開車過來，順便載我去上班，我想說
          坐小客車比較舒服，就沒有騎機車，平常我習慣將鑰匙插在本件機車上，
          因為我們的機車是放在房子裡面，所以不會怕失竊，所以平常回家後就沒
          有將鑰匙拿下來，我沒有想到我兒子竟然自己就去騎本件機車，我兒子平
          常騎腳踏車，還未達考照年齡，平常我們也沒有允許他騎機車，本件是突
          發事件，我們也不知道為何我兒子會騎機車出去，我們也很生氣。」等語
          （本院九十二年十一月十三日訊問筆錄參照）；此外，另一證人即異議人
          之鄰居鄭吳阿雲亦於本院調查時，到庭具結證述：「我住在三十號，異議
          人住三十四號，中間只隔一戶，我們是鄰居，平常都有打招呼來往。我知
          道異議人家中的機車，有二台，這二台機車一台是異議人在駕駛使用，另
          一台是異議人先生使用，平常都是上下班在使用，我大部分時間都在家，
          所以會看到異議人他們出出入入的情況，我從來沒有看過異議人兒子葉建
          民在駕駛機車，都是騎腳踏車，九十二年八月間我也沒有看過葉建民騎機
          車，都是騎腳踏車，平常葉建民與我打招呼時都是騎腳踏車，所以我能確
          定葉建民沒有在騎機車，我也沒有聽過異議人說他兒子可以騎摩托車。」
          等情（同上述訊問筆錄參照），此參以上述兩位證人到庭證稱之內容，均
          甚為明確詳細，而互核二人所證述之主要情節，亦相當符合，故上開兩位
          證人前開所述內容，經核應無不可採信之理。從而，顯見異議人家中之機
          車，平日均係異議人夫妻二人上下班代步使用，而本件違規駕駛人即異議
          人之子葉建民平日出入則均係騎腳踏車，且在本件交通違規發生前亦未曾
          有騎機車之情形，故異議人右開所辯：其於上述時、地，並未有聽任未領
          有駕駛執照之子葉建民駕駛其所有前開機車之違規行為等語，應屬可採。
    （二）此外，道路交通管理處罰條例第二十八條係規定：「汽車（含機車）所有
          人，僱用或聽任第二十一條第第一款至第七款之人駕車者，除依第二十一
          條之規定處罰外，並得吊扣其汽車牌照三個月。」，可知汽車所有人必須
          有「僱用」或「聽任」未領有駕駛執照等之人駕駛其所有車輛之行為，方
          符合條文規範之意旨，而可依照本條之規定加以處罰，並非汽車所有人之
          車輛，一有經未領有駕駛執照等之人駕駛，即貿然直接推論該汽車所有人
          業已違反本條之規定。況所謂「聽任」，應係指「明知或可得而知而不為
          反對表示」之意，故汽車所有人是否有「聽任」之情事，仍須對於汽車所
          有人是否有明知或可得而知，未領有駕駛執照等之人駕駛其所有之車輛之
          情形時，汽車所有人仍不反對之表示，並任由該未領有駕駛執照等之人駕
          駛其所有之車輛等事項加以查證，尚不得逕以實際駕駛人無照駕駛之違規
          事實，而貿然直接認定該違規車輛所有人即有違反上開規定之行為。從而
          ，本件原處分機關即移送機關交通部公路總局嘉義區監理所臺南監理站，
          僅以受處分人即異議人甲○○之子葉建民未領有合格之駕駛執照，竟駕駛
          異議人所有之前述機車於道路上行駛等情事，即貿然直接認定異議人有聽
          任其子葉建民無照駕駛其所有機車之違規行為，經核尚非適當，而依上述
          證人之證言內容以觀，異議人之子葉建民平日均係騎腳踏車代步，並未在
          其他時、地有騎機車之行為，且異議人家中之機車平常亦均係異議人夫妻
          上下班代步使用。基此，足見異議人不僅未允許其子駕駛其所有之機車，
          而且亦應無明知或可得而知其子駕駛其所有之機車，而仍不為反對之表示
          等情事，故異議人於右述時、地，並未有聽任其未領有駕駛執照之子葉建
          民駕駛其所有機車之違規行為，應無疑問。
四、綜上所述，受處分人即異議人甲○○於前述時、地，未有原處分意旨所稱之聽任
    未領有駕駛執照之人駕駛其所有機車之違規情形既可認定，則原處分機關即移送
    機關交通部公路總局嘉義區監理所臺南監理站貿然予以裁罰，於法即有未合。而
    本件異議人之異議內容，經核亦確有理由，故應由本院裁定將原處分撤銷，並另
    為異議人不罰之諭知，以資適法。
五、據上論斷，應依道路交通案件處理辦法第二十條前段，裁定如主文。
中    華    民    國      九十二      年      十二      月     十五     日
                        臺灣臺南地方法院交通法庭
                            法  官    陳  志  成
右正本證明與原本無異。
如不服本裁定應於送達後五日內向本院提出抗告狀。
                            書記官    黃  瓊  蘭
中    華    民    國      九十二      年      十二      月     十五     日


司法院資訊處製作；財團法人民間司法改革基金會備份。
